臺灣屏東地方法院刑事判決
111年度交易字第123號
公  訴  人  臺灣屏東地方檢察署檢察官
被      告  朱明志




上列被告因過失傷害案件，經檢察官提起公訴（111年度偵字第2
39號），被告於準備程序中，就被訴事實為有罪之陳述，本院告
知其簡式審判程序之旨，並聽取當事人意見後，裁定由受命法官
獨任依簡式審判程序審理，茲判決如下：
    主  文
朱明志犯無駕駛執照駕車過失致人於傷罪，處有期徒刑參月，如
易科罰金，以新臺幣壹仟元折算壹日。
　　事　實
一、朱明志明知其未考領駕駛執照，竟於民國110年10月17日7、8
    時許，在屏東縣滿州鄉港仔村雜貨店飲用保力達藥酒１瓶、
    米酒1瓶後，騎乘未懸掛車牌（原車牌號碼000-000號）之普
    通重型機車上路欲返家休息。朱明志於同日13時35分許，騎
    乘上開機車沿屏東縣滿洲鄉台26線道路由西往東方向前進，
    行駛至該道路71.7公里無號誌之交岔路口處時，欲左轉彎往
    港豐宮方向前進，其本應注意汽車行駛至交岔路口，應行至
    交岔路口中心處左轉，並不得占用來車道搶先左轉，而依當
    時天氣晴、日間自然光線、柏油路面乾燥無缺陷、無障礙物
    、視距良好等情，並無不能注意之情事，竟於進入交岔路口
    前，便占用對向車道左轉。適有張佳弘騎乘車牌號碼000-00
    00號普通重型機車，沿台26線由東往西方向自對向行駛而來
    ，亦行駛至該交岔路口處，兩車閃避不及發生碰撞，致張佳
    弘受有右側手部挫傷之初期照護、右側手部第一腕掌關節創
    傷後骨關節炎，單側性之傷害。警員到場後測得朱明志之吐
    氣所含酒精濃度達每公升1.22毫克，始悉上情（酒醉駕車部分
    另經本院以111年度交簡字第204號判決有期徒刑5月）。
二、案經張佳弘訴由屏東縣政府警察局恆春分局報告臺灣屏東地
    方檢察署檢察官偵查起訴。
    理  由
一、本案被告朱明志所犯係死刑、無期徒刑、最輕本刑為3年以
    上有期徒刑以外之罪，其於準備程序中就被訴事實為有罪之
    陳述，經法官告知簡式審判程序之旨，並聽取當事人之意見
    後，本院認為適宜進行簡式審判程序審理，合先敘明。
二、認定事實所憑之證據及理由：
　㈠上開犯罪事實，業據被告於本院審理時坦承不諱（見本院卷
    第103-106頁、139頁），核與證人即告訴人張佳弘於警詢及
    偵查時具結證述之情節相符（見警卷第7-10頁；偵卷第33-3
    4、37頁），並有車牌號碼000-000號普通重型機車車輛詳細
    資料報表、車號查詢車牌號碼000-0000號普通重型機車車籍
    資料、衛生福利部恆春旅遊醫院110年10月19日診斷證明書
    、道路交通事故現場圖、道路交通事故調查報告表㈠、㈡、屏
    東縣政府警察局恆春分局九棚派出所道路交通事故當事人登
    記聯單、屏東縣政府警察局道路交通事故當事人登記聯單、
    公共危險嫌疑人酒精測定紀錄表、屏東縣政府警察局舉發違
    反道路交通管理事件通知單影本及道路交通事故照片、本院
    111年度交簡字第204號判決書等書證在卷可稽（見警卷第11
    -18、23-26、28-34頁、本院卷第143-145頁），足認被告之
    任意性自白與事實相符，堪以採信。
　㈡按汽車行駛至交岔路口，其行進、轉彎，應依下列規定：五
    、左轉彎時，應距交岔路口30公尺前顯示方向燈或手勢，換
    入內側車道或左轉車道，行至交岔路口中心處左轉，並不得
    占用來車道搶先左轉。道路交通安全規則第102條第1項第5
    款規定參照。查被告騎乘未懸掛車牌之普通重型機車上路，
    沿屏東縣滿州鄉台26線道路由西往東方向前進，行駛至該道
    路71.7公里無號誌之交岔路口處時，欲左轉彎往港豐宮方向
    前進，理應注意汽車行駛至交岔路口，應行至交岔路口中心
    處左轉，並不得占用來車道搶先左轉，而以案發當時天氣晴
    、日間自然光線、柏油路面乾燥無缺陷、無障礙物、視距良
    好等外在情狀，有道路交通事故調查報告表㈠及道路交通事
    故現場照片存卷可按（警卷第12-18、24頁），客觀環境並
    無不能注意之情事，竟疏未遵守上開規定，於騎乘上開機車
    行經上開交岔路口前即占用對向車道左轉，致與告訴人所騎
    乘之機車發生碰撞，堪認被告之行為具有上開過失。告訴人
    於案發後2日即1110年10月19日15時30分許即至衛生福利部
    恆春旅遊醫院就醫，有該院110年10月19日診斷證明書1紙可
    查（警卷第11頁），而被告對告訴人對上開診斷證明書記載
    告訴人受有右側手部挫傷之初期照護、右側手部第一腕掌關
    節創傷後骨關節炎，單側性之傷害一情亦不爭執，足認被告
    該過失與告訴人受傷之結果間具有相當因果關係無訛。
　㈢綜上，本案事證明確，被告前揭犯行均堪認定，應予依法論
    科。　
三、論罪科刑：　　
　㈠按刑法總則之加重，係概括性之規定，所有罪名均一體適用
    ；刑法分則之加重，係就犯罪類型變更之個別犯罪行為予以
    加重，成為另一獨立之罪名；道路交通管理處罰條例第86條
    第1項關於汽車駕駛人，無駕駛執照駕車、酒醉駕車、吸食
    毒品或迷幻藥駕車、行駛人行道或行經行人穿越道不依規定
    讓行人優先通行，因而致人受傷或死亡，依法應負刑事責任
    者，加重其刑至2分之1之規定，係就刑法過失致人於死罪、
    過失傷害（及致重傷）罪之基本犯罪類型，對於加害人為汽
    車駕駛人，於從事駕駛汽車之特定行為時，或於行駛人行道
    、行經行人穿越道之特定地點，不依規定讓行人優先通行，
    因而致人受傷或死亡之特殊行為要件予以加重處罰，已就上
    述刑法第276條、同法第284條各罪犯罪類型變更之個別犯罪
    行為予以加重，而成另一獨立之罪名，自屬刑法分則加重之
    性質（最高法院99年度台非字第198號號判決意旨參照）。
    查被告未領有普通重型機車駕駛執照，有道路交通事故調查
    報告表㈡、屏東縣政府警察局舉發違反道路交通管理事件通
    知單影本各１份在卷可查（警卷第25、31頁），且為被告於
    審理所自承（本院卷第139頁），自屬無駕駛執照之汽車駕
    駛人。被告無駕駛執照騎乘普通重型機車，於事實欄所載時
    、地，因左轉彎時占用來車道搶先左轉，而發生本件交通事
    故，致告訴人受傷，是本件核被告所為，係犯道路交通管理
    處罰條例第86條第1項、刑法第284條前段之汽車駕駛人無駕
    駛執照駕車過失傷害罪，並應依道路交通管理處罰條例之規
    定就刑法第284條前段所定法定刑依法加重其刑。起訴意旨
    認被告僅係涉犯刑法第284條前段之過失傷害罪嫌，容有未
    洽，惟因基本社會事實同一，且本院已告知被告變更起訴法
    條之意旨（見本院卷第94、136頁），使其得行使訴訟上之
    攻擊、防禦權，自得依法變更起訴法條並予以審理。
　㈡次按111年1月28日修正前刑法第185條之3第1項已經規定「駕
    駛動力交通工具而有下列情形之一者，處2年以下有期徒刑
    ，得併科20萬元以下罰金：一、吐氣所含酒精濃度達每公升
    0.25毫克或血液中酒精濃度達百分之0.05以上…」，倘若行
    為人酒後駕車，有呼氣酒測值每公升0.25毫克或血液中酒精
    濃度百分之0.05以上之情形，符合上揭構成要件，已就其「
    酒醉駕車」之行為依上開規定單獨處罰時，倘再認其「酒醉
    駕車」之行為符合道路交通管理處罰條例第86條第1項之規
    定，應依該條項規定加重，就行為人「酒醉駕車」之單一行
    為顯有重複評價之嫌。又修正前刑法第185條之3第1項之法
    定刑係2年以下有期徒刑，得併科20萬元以下罰金，然刑法
    第284條前段過失傷害係1年以下有期徒刑、拘役或10萬元以
    下罰金之罪，倘依照道路交通管理處罰條例第86條第1項之
    規定加重，最重本刑僅係有期徒刑1年6月，修正前刑法第18
    5條之3第1項之規定顯然較重。則修正前刑法第185條之3既
    已經就酒後駕車部分特別規定為獨立之犯罪行為，且歷經數
    次修法加重刑責，顯見立法者認此類型犯罪危害非輕，自應
    逕論以較重之修正前刑法第185條之3，與刑法第284條前段
    予以併合處罰，就刑法第284條前段之過失傷害部分，不再
    依道路交通管理處罰條例之規定加重（臺灣高等法院暨所屬
    法院105年法律座談會刑事類提案第33號研討結果參照）。
    查被告本案酒後駕車之行為，既已另成立較重之修正前刑法
    第185條之3第1項之罪，經臺灣屏東地方檢察署檢察官以110
    年度偵字第10245號聲請簡易判決處刑，並經本院以111年度
    交簡字第204號判決有期徒刑5月，有該案判決書1份附卷可
    參（本院卷第143-145頁），則被告所涉酒醉駕車過失傷害
    部分，若再依道路交通管理處罰條例第86條第1項規定予以
    加重其刑，顯有雙重評價過度處罰之嫌，揆諸上開說明，此
    部分毋庸再依上開規定加重其刑，併予敘明。
　㈢被告肇事後，於犯罪尚未被有偵查權之機關或公務員發覺前
    ，向到場處理之警員楚竣貴表明為肇事者，並當場承認為肇
    事人，有屏東縣政府警察局恆春分局111年9月30日恆警偵字
    第11131863200號函暨所附之職務報告1份在卷足稽（本院卷
    第129-131頁），係對於未發覺之罪自首而受裁判，審酌被
    告自首後於本院審理時仍坦承犯行之態度，顯見其有心面對
    自己應負之刑責之情形，本院認依刑法第62條前段規定，減
    輕其刑，並依法先加後減之。
　㈣刑有加重及減輕者，先加後減，刑法第71條第1項定有明文。
    被告本案犯行，同時有1種加重事由、1種減輕事由，爰依上
    開規定先加重後減輕之。　
　㈤爰審酌被告明知其未考領駕駛執照，竟仍騎乘機車上路，且
    未注意尚未行至交岔路口中心處不得左轉及不得占用來車道
    搶先左轉，而與告訴人騎乘之機車發生車禍，致告訴人受有
    傷害，所為實不可取，又被告於本院審理時自承無力賠償被
    告，告訴人亦陳述：雙方沒有共識，之後就不了了之等語（
    本院卷第107頁），被告對於其自身犯罪所生損害顯然無力
    彌補，惟考量被告犯罪後坦承犯行，犯後態度尚可，而被告
    前有公共危險案件前案，有臺灣高等法院被告前案紀錄表1
    份可考（見本院卷第13頁），素行非佳。被告於本案發生時
    從事臨時工，每星期工作3天，日薪新臺幣（下同）800至
　　1,000元之經濟狀況，小學畢業之教育程度、未婚、無子女
    之家庭生活狀況等一切情狀，量處如主文所示之刑，並諭知
    易科罰金之折算標準。
四、依刑事訴訟法第273條之1第1項、第299條第1項前段，判決
    如主文。
五、如不服本判決，得自收受送達之翌日起20日內向本院提出上
    訴狀（應附繕本），其未敘述上訴理由者，應於上訴期間屆
    滿後20日內補提理由書狀於本院，上訴於臺灣高等法院高雄
    分院。　
中　　華　　民　　國　　111 　年　　11　　月　　7 　　日
                  刑事第六庭    法  官  李松諺
以上正本證明與原本無異。
如不服本判決應於收受判決後20日內向本院提出上訴書狀，並應
敘述具體理由；其未敘述上訴理由者，應於上訴期間屆滿後20日
內向本院補提理由書（均須按他造當事人之人數附繕本）「切勿
逕送上級法院」。
中　　華　　民　　國　　111 　年　　11　　月　　7 　　日
                                書記官  林孟蓁
附錄本案論罪科刑法條全文：
道路交通管理處罰條例第86條
（刑責之加重及減輕）
汽車駕駛人，無駕駛執照駕車、酒醉駕車、吸食毒品或迷幻藥駕
車、行駛人行道或行經行人穿越道不依規定讓行人優先通行，因
而致人受傷或死亡，依法應負刑事責任者，加重其刑至二分之一
。
汽車駕駛人，在快車道依規定駕車行駛，因行人或慢車不依規定
，擅自進入快車道，而致人受傷或死亡，依法應負刑事責任者，
減輕其刑。
中華民國刑法第284條
因過失傷害人者，處1年以下有期徒刑、拘役或10萬元以下罰金
；致重傷者，處3年以下有期徒刑、拘役或30萬元以下罰金。